臺灣士林地方法院民事判決　　　　　　　99年度訴字第1371號
原　　　告　林震宇
被　　　告　齊睿企業股份有限公司
法定代理人　林明珠
訴訟代理人　曾孝賢律師
複代理人　　張明維律師
上列當事人間清償借款事件，本院於民國99年12月23日言詞辯論
終結，判決如下：
    主  文
被告應給付原告新臺幣肆佰伍拾萬元，及自民國99年8 月13日起
至清償日止按年息百分之五計算之利息。
原告其餘之訴駁回。
訴訟費用由被告負擔百分之八十，餘由原告負擔。
本判決第一項於原告以新臺幣壹佰伍拾萬元為被告供擔保後，得
假執行。但被告如於假執行程序實施前，以新臺幣肆佰伍拾萬元
為原告預供擔保，得免為假執行。
原告其餘假執行之聲請駁回。
    事實及理由
一原告起訴主張：
  被告公司因工程資金周轉問題，於民國97年間由被告公司之前
  任法定代理人趙常緯（即趙常選）出面向原告借款，金額共計
  新臺幣（下同）550 萬2,500 元。原告分別以現金或以自己及
  訴外人父親林政雄、母親吳素貞、胞妹林嘉慧之名義匯款至被
  告公司之銀行帳戶內交付借款。被告公司嗣後簽發票面金額分
  別為244 萬元及306 萬2,500 元之支票2 紙，以為清償。惟上
  開支票之票載發票日屆期後，原告於98年11月9 日提示，竟因
  存款不足而退票。經向被告公司催討，亦未獲置理，爰依據消
  費借貸法律關係，請求被告償還上開借款及遲延利息。並聲明
  ：被告應給付原告550 萬2,500 元，及自98年11月9 日起至清
  償日止，按年息百分之5 計算之利息，並願供擔保請准宣告假
  執行。
二被告之抗辯：原告雖提出匯款證明主張其借款予被告公司，惟
  原告起訴時起訴狀記載借款時間為98年間，而原告所提匯款證
  明之匯款時間則為96、97年，兩者並不相符，是原告是否借款
  給被告公司，已有可疑。且被告公司原法定代理人趙常緯之任
  期僅至97年12月26日，被告公司新任法定代理人於98年1 月10
  日就任，並於同月14日完成公司變更登記。原告所執之支票係
  98年1 月18日及98年3 月1 日由趙常緯執被告公司之印章簽發
  ，趙常緯簽發上開支票時已非被告公司之法定代理人，並無權
  代被告公司簽發票據，故上開支票亦不能證明被告有向原告借
  款之事。退步言，縱被告公司確實向原告借款，但原告僅匯款
  450 萬元至被告公司帳戶內，借款金額亦僅為450 萬元，原告
  主張借款金額高達550 萬2,500 元，顯屬無據。並聲明：原告
  之訴及假執行均駁回。如受不利益判決，願供擔保請准宣告免
  為假執行。
三本件不爭執事項
  (一)系爭支票為被告公司前任法定代理人趙常緯代被告公司所簽
    發，系爭支票於98年11月9 日經提示後均因存款不足退票。
  (二)被告公司的法定代理人原為趙常選即趙常緯，趙常緯任職到
    97年12月26日。
  (三)林嘉慧、原告各於97年9 月23日、96年11月2 日匯款100 萬
    元、200 萬元至被告公司開設於永豐銀行南台中分行000000
    00000000帳戶。林正雄、林吳素貞分別於97年6 月5 日、97
    年6 月12日匯款100 萬元、50萬元至被告公司開設於玉山銀
    行中和分行0000000000000 帳戶。
四本件之爭執要點：
  被告公司是否有積欠原告550 萬2,500 元？原告所主張的利息
  起算日是否有理由？
五法院之判斷
  (一)原告主張上開借款事實業經提出被告前任法定代理人趙常緯
    簽發之支票二紙及該二紙支票經提示後退票之退票理由單二
    紙、匯款單四紙、原告身分證、戶口名簿林正雄、林吳素貞
    、林嘉慧所出具之證明書各乙件為證。且經本院依職權向玉
    山銀行中和分行、永豐商業銀行南台中分行查詢，原告之妹
    林嘉慧、原告各於97年9 月23日、96年11月2 日匯款100 萬
    元、200 萬元至被告公司開設於永豐銀行南台中分行000000
    00000000帳戶。原告之父母林正雄、林吳素貞分別於97 年6
    月5 日、97年6 月12日匯款100 萬元、50萬元至被告公司開
    設於玉山銀行中和分行000000 0000000帳戶，有永豐商業銀
    行南台中分行99年12月10日永豐銀南台中分行（99）字第00
    058 號函、玉山銀行99年12月22日玉山中和字第0991207001
    號函各乙件在卷可參。是原告經由匯款交付450 萬元之款項
    予被告公司，且被告公司亦經由前任之法定代理人簽發支票
    二紙交付原告執有，應認被告公司向原告借款450 萬元，並
    簽發如原告所執之支票予以清償之事實，應堪認定。雖原告
    所執之支票係被告公司前任法定代理人趙常緯卸任後所簽發
    ，但被告公司新任之法定代理人並未在就任時將被告公司之
    支票印章更改為新任法定代理人，此由退票理由單之退票理
    由為存款不足而非印章不符可明。且趙常緯雖卸任董事長之
    職，但其仍任被告公司之董事一職，任期自98年1 月10日至
    101 年1 月9 日，有被告公司之變更登記表在卷可參。顯見
    ，趙常緯在簽發原告所執之支票時，仍為被告公司之董事。
    準此，被告公司之支票在新任法定代理人就任後並未變更，
    並由被告公司之董事趙常緯繼續使用簽發支票，難認原告執
    有之支票非被告公司用以清償債務之支票。
  (二)原告雖主張除匯款交付借款之450 萬元外，尚有100 萬2,50
    0 元之借款是以現金交付。惟被告公司否認有收受上開借款
    ，原告復無法提出證據證明其有交付100 萬2,500 元之借款
    予被告公司。雖原告所執之被告公司所簽發之支票，票面金
    為550 萬2,500 元，惟該支票雖是用以清償原告之債權，但
    原告與被告公司間往來頻繁，惟簽發支票時支票面金額非一
    定等同交付借款金額，此由原告屢次匯款金額與支票票面金
    額並不相符可證。是僅有原告公司所簽發之支票，尚難認定
    原告另有交付100 萬2,500 元之借款予被告公司。原告既無
    法證明除匯款450 萬元予被告公司，另有交付借款100 萬2,
    500 元。是原告請求被告清償借款超過450 萬元之部分，應
    屬無據。
  (三)按給付無確定期限者，債務人於債權人得請求給付時，經其
    催告而未為給付，自受催告時起，負遲延責任，其經債權人
    送達訴狀，或依督促程序送達支付命令，與催告有同一之效
    力；又遲延之債務，以支付金錢為標的者，債權人得請求依
    法定利率計算之利息，民法第229 條第2 項、第233 條第1
    項規定甚明。被告公司向原告借款，並無約定清償期，故經
    原告聲請支付命令請求清償而未受清償，依據民法第229 條
    第2 項，被告應負遲延之責。被告之清償既已遲延，且兩造
    之借款並無約定利息，故被告應依據上開規定給付法定利息
    ，即按年息百分之五計算之利息。查原告向本院聲請對被告
    核發支付命令，該支付命令於99年8 月12日送達被告公司，
    故被告公司應於收受支付命令時負遲延責任。從而，原告起
    訴請求被告應自99年8 月13日起，至清償日為止，按年息百
    分之五計算之利息，為有理由，應予准許。逾此部分，則屬
    無據，應予駁回。
  (四)綜上所陳，原告主張被告公司向原告借款450 萬元，並應以
    支票提示之日為清償日之事實應堪認定。從而，原告依據消
    費借貸法律關係請求被告給付本金450 萬元，及自99年8 月
    13日起至清償日止按年息百分之五計算之遲延利息，為有理
    由，應予准許。
六兩造陳明願供擔保，聲請宣告假執行或免為假執行，經核原告
  勝訴部分，合於法律規定，爰分別酌定相當之擔保金額宣告之
  ；原告其餘假執行之聲請，因訴之駁回而失所依據，不予准許
  。
七訴訟費用之負擔：民事訴訟法第79條。
中    華    民    國   100    年    1     月    7     日
                  民事第一庭  法  官  黃珮禎
以上正本證明與原本無異。
如對本判決上訴，應於判決送達後20日內向本院提出上訴狀，若
委任律師提起上訴者，應一併繳納上訴審裁判費，否則本院得不
命補正逕行駁回上訴。
中    華    民    國   100    年    1     月    11    日
                              書記官  蔡東晏